臺灣桃園地方法院刑事判決　　　　　　　 96年度訴字第787號
　　公　訴　人　臺灣桃園地方法院檢察署檢察官
　　被　　　告　乙○○
　　　　　　　　　　　　（現羈押於台灣桃園看守所）
　　指定辯護人　本院公設辯護人　林銘宏
上列被告因公共危險等案件，經檢察官提起公訴（96年度偵字第
4861號），本院判決如下：
    主  文
乙○○放火燒燬現供人使用之住宅，未遂，累犯，處有期徒刑
年柒月，扣案之打火機壹個沒收。
    事　實
一、乙○○前於民國94年間因違反毒品危害防制條例案件，經本
    院以94年度訴字第2301號判處有期徒刑10月確定，於95年12
    月27日因縮短刑期執行完畢，並於翌日出監。詎猶不知悔改
    ，於96年2 月25日21時7 分許，因不滿友人呂仁源夥同林益
    正、林福興等人圍毆其叔叔楊弘洲致死，竟基於放火燒燬現
    供人使用住宅之犯意，先至桃園縣桃園市○○路76號大新加
    油站購買新台幣（下同）300 元、共11.62 公升之92無鉛汽
    油，並將購得之汽油以塑膠袋分裝後，隨後於同日23時15分
    許攜帶上述以塑膠袋分裝好之汽油前往呂仁源之父甲○○及
    其配偶所居住位於桃園縣桃園市○○路71巷2 弄21號之房屋
    （以下簡稱系爭房屋），明知系爭房屋內有人居住使用，仍
    將上述汽油潑灑在系爭房屋門前及附近之機車上，旋以自備
    之打火機點燃，火勢隨即自前揭遭潑灑汽油之地點開始延燒
    ，致系爭房屋之鐵捲門受熱、變色，1 樓之紗門有部分燒燬
    ，2 樓紗窗及部分外牆磁磚遭火燻黑。幸經民眾發現後立刻
    報案，並由民眾持滅火器及消防局到場共同搶救後，將火勢
    撲滅，系爭房屋之主要構成部分始未喪失效用而未遂。嗣經
    警調閱系爭房屋附近巷口之監視器而循線查悉上情。
二、案經桃園縣政府警察局桃園分局報請臺灣桃園地方法院檢察
    署檢察官偵查起訴。
    理  由
壹、證據能力部分：
一、按被告之自白，非出於強暴、脅迫、利誘、詐欺、疲勞訊問
    、違法羈押或其他不正之方法，且與事實相符者，得為證據
    ，刑事訴訟法第156 條第1 項定有明文。經查，本案被告、
    辯護人並未抗辯被告於警詢、檢察官偵查中之自白有非任意
    性之情形，本院亦查無明顯事證，有不正詢問之情，應認其
    自白具有任意性，而有證據能力。
二、證人甲○○、黃惠於警詢、偵查中所為之陳述，檢察官、
    被告及其辯護人迄於本院言詞辯論終結前均無異議，且本院
    審酌該證據作成之情況，並無違法取證或陳述人非基於自由
    意願所為陳述之瑕疵，認為適於為本案認定事實之依據，依
    刑事訴訟法第159 條之5 第2 項之規定，有證據能力。
三、本案卷內由桃園縣政府消防局出具之火災原因調查報告書，
    係公務員職務上製作之紀錄文書、證明文書，依該文書製作
    之情形，並無顯有不可信之情況，依刑事訴訟法第159 條之
    4 第2 款規定，有證據能力。
貳、認定犯罪事實之證據及理由：
一、訊據被告乙○○於警詢、偵查及審理中對於上述犯罪事實均
    坦承不諱，核與證人即大新加油站員工黃惠及證人甲○○
    於警詢、偵查中指述之情節相符。復依上述監視器之畫面所
    示，可知被告確曾於本案發生前攜帶某不明容器在系爭房屋
    附近之巷口出現，有該監視器之翻拍照片4 張附卷可稽。且
    被告於案發當日所穿著之衣物及隨身攜帶之物品，亦經警方
    於96年2 月27日10時25分許至桃園縣桃園市○○路95之2號3
    樓扣得被告所有之短袖上衣、黑色長褲各1 件，背包1 個及
    供其點燃汽油使用之打火機1 個，有扣押物品目錄表1 紙為
    佐。又本案經桃園縣政府消防局派員至系爭房屋現場實地勘
    查結果，認定本案起火戶是在桃園縣桃園市○○路71巷2 弄
    21號，起火處是在21號門口處，起火原因以人為縱火 (使用
    汽油類促燃劑)之 可能性較大，有該局於96年3 月15日出具
    之火災原因調查報告書1 件附卷可參。此外，尚有證人黃
    惠所提供被告購買上述汽油之統一發票1 紙，及火災現場照
    片7 張附卷可證。是本案除有被告之自白外，復有如上所述
    具證據能力之打火機等物證，及監視器之錄影翻拍照片、被
    告購買上述汽油之統一發票、火災原因調查報告書、火災現
    場照片等證據，與被告之自白互核，足認被告自白之真實性
    。本件事證明確，被告之犯行，堪以認定，應予論罪科刑。
二、核被告所為係犯刑法第173 條第3 項、第1 項之放火燒燬現
    供人使用之住宅未遂罪。查被告前因違反毒品危害防制條例
    案件，經本院以94年度訴字第2301號判處有期徒刑10月確定
    ，於95年12月27日因縮短刑期執行完畢，並於翌日出監，有
    臺灣高等法院被告前案紀錄表1 件在卷可查，是被告於受徒
    刑執行完畢後，5 年以內故意再犯本件有期徒刑以上之罪，
    為累犯，應依刑法第47條第1 項之規定，加重其刑。又被告
    已著手於放火犯罪行為之實施，而未至系爭房屋完全燒毀之
    結果，為未遂犯，應依刑法第25條第2 項規定減輕其刑。爰
    審酌被告於犯後坦認犯行，顯有悔意，且被告已與被害人甲
    ○○就本案所生之一切損害達成調解，有桃園縣桃園市調解
    委員會調解書1 件在卷可佐。又被告犯罪之動機係起因於呂
    仁源夥同林益正、林福興等人圍毆其叔叔楊弘洲致死，其誤
    認自己須對其叔叔之死亡結果負責，在一時失慮之下，而下
    手實行本件放火犯行，希冀以此對其家人有所交代，足認被
    告之惡性並非重大。另考量被告之犯罪手段，及其品性、生
    活狀況、智識程度、犯罪所生之損害，尚未達到無法彌補之
    程度等一切情狀，量處如主文所示之刑，以資懲儆。
三、扣案之打火機1 個，業據被告自陳為其所有，且係作為點燃
    汽油使用，屬供犯罪所用之物，依刑法第38條第1 項第2 款
    應予宣告沒收。至於扣案之短袖上衣、黑色長褲各1 件，背
    包1 個，雖屬被告所有，然因該等物品與被告之放火行為間
    並無直接之關連性及必要性，自難認為供犯罪所用之物，故
    不予宣告沒收，附此敘明。
據上論斷，依刑事訴訟法第299 條第1 項前段、刑法第173 條第
3 項、第1 項、第25條第2 項、第47條第1 項、第38條第1 項第
2款，判決如主文所示。
本案經檢察官丁俊成到庭執行職務。
中　　華　　民　　國　　96　　年　　5 　　月　　23　　日
                  刑事第六庭   審判長法　　官   林孟宜
                            　       法    官   錢建榮
                            　       法    官   林哲賢
如不服本判決，應於判決送達後10日內向本院提出上訴狀（應附
繕本），上訴於臺灣高等法院。
      　　　　　　　　　　　　　　 　書 記 官　 楊郁馨
中　　華　　民　　國　　96　　年　　5 　　月　　23　　日
附錄論罪科刑法條：
刑法第173條
放火燒燬現供人使用之住宅或現有人所在之建築物、礦坑、火車
、電車或其他供水、陸、空公眾運輸之舟、車、航空機者，處無
期徒刑或7 年以上有期徒刑。
失火燒燬前項之物者，處 1 年以下有期徒刑、拘役或 5 百元以
下罰金。
第 1 項之未遂犯罰之。
預備犯第 1 項之罪者，處 1 年以下有期徒刑、拘役或 3 百元以
下罰金。
